【裁判字號】    92,易,32
【裁判日期】    920722
【裁判案由】    侵占等
【裁判全文】
臺灣桃園地方法院刑事判決                            九十二年度易字第三二號
    公  訴  人  臺灣桃園地方法院檢察署檢察官
    被      告  甲○○
右列被告因侵占等案件，經檢察官提起公訴（九十一年度偵字第一八五三四號），本
院判決如左：
    主  文
甲○○連續意圖為自己不法之所有，而侵占對於業務上所持有之物，處有期徒刑陸月
，如易科罰金，以參佰元折算壹日；又連續意圖為自己不法之所有，以詐術使人將本
人之物交付，未遂，處拘役貳拾日，如易科罰金，以參佰元折算壹日。均緩刑貳年。
    事  實
一、甲○○自民國九十年五月八日起任職丙○○○○股份有限公司（下稱福客多公司
    ）擔任福客多公司設於桃園縣桃園市○○路七號「幸福門市」便利商店（下稱幸
    福門市）代理店長，總攬幸福門市收支款項之業務及相關人員排班等人事管理之
    一切店務，係從事業務之人。詎甲○○竟基於意圖為自己不法所有之概括犯意，
    先後於九十年十二月二日、三日利用值班販售商品之機會，以短開發票金額報帳
    之方式，侵占商品實際販售價格與發票金額差額，共計新台幣（下同）一千零八
    十五元（詳如附表一編號一、二所示），復於十二月四日早上值班時侵占其店內
    待售價值四百元之音樂光碟片一片。而甲○○亦明知福客多公司內值班人員之薪
    津因其身份、資格不同而異，應據實填報向福客多公司請領值班費用，詎其竟基
    於意圖為自己不法所有之概括犯意，其應於九十年十二月一日、十五日之到班大
    夜班（當日二十二時三十分起至翌日七時止）及同年月二十一日（公訴人誤植為
    二十五日）之早班，實際上係由工讀生乙○○代班，而非其本人到班，竟貪圖較
    高之值班費，而在門市簽到簿上簽名「甲○○」，並送回福客多公司，藉此詐得
    由乙○○值班與其本人值班之差額共一千一百七十元。嗣經福客多公司盤查對帳
    後發覺上情，為發放甲○○九十年十二月份之薪水致未得逞。
二、案經福客多公司訴請台灣桃園地方法院檢察官偵查起訴。
    理  由
一、訊之被告甲○○固不否認經盤點之結果與發票之銷貨金額不符與其應當班之時間
    由乙○○代班等事實，但矢口否認有業務侵占、詐欺取財犯行，就業務侵占部分
    辯稱：伊無必要侵占四百元之CD，客人購買商品必定會查看發票金額，不可能短
    打發票金額，更何況有東西遭竊未發現，在移交明細表上記載短少之貨品，然卻
    無法開發票，有時因太忙誤認短少之貨品是已經賣掉所以再交班時隨便鍵入一個
    金額，充其量不過為疏失云云；關於詐欺取財部分則辯稱：值班表要事先送回公
    司，均因在簽到後臨時有事才找乙○○代班，無法更改班表云云。惟查：
    (一)右開事實，業據告訴代理人李建和於偵審中指述在卷，並提出如附表一編號一
      、二所示之九十年十二月二日之第0000000號、九十年十二月三日之第
      00000000號、第00000000號發票各一紙在卷可稽，而九十年
      十二月二日被告所銷售之商品為一百元之電話卡與五百元之易付卡各一枚，售
      價應為六百元，然被告所開之發票竟然只有十五元，其中差額五百八十五元；
      而九十年十二月三日被告所銷售之商品為洋酒一瓶（售價在二百八十五元至二
      千二百九十五元之間）、光碟片一張（售價在三十九元至九百八十元），然其
      發票金額分別只有四十一元、六十五元，與列管商品移交紀錄表核對，其短開
      之發票金額為五百元；而依照列管商品移交紀錄表二張之記載（告訴人提出之
      證十一）核對結果，確實在被告九十年十二月四日當班後交班給下一班時短少
      一片售價四百元之CD（由被告記載之七片變為六片，且無任何銷售資料記載）
      。雖被告先辯稱：顧客一定會詳視發票金額，不可能短開云云，繼而又辯稱：
      有可能商品遭竊，在交班填寫頭庫表時貨品確實短少，但是因事實上無該筆交
      易，所以隨便鍵入一個金額云云，惟顧客重在其付款與商品標價是否相符，在
      便利超商小額交易，通常商品與發票一拿就走，不看發票內容之顧客所在多有
      ，故被告辯稱顧客必定發現短開金額云云，尚非可採；至於被告辯稱商品遭竊
      一節，被告始終未提出資料說明，是否屬實，已經十分可議，且商品若果遭竊
      ，應當據實申報，怎可隨意亂鍵交易事實，更何況本件依告訴人所述，在九十
      年十二月份幸福門市盤店結果有四十萬元【詳下(二)述】，告訴人清理結果指認
      定被告侵占如事實欄所載之金額，亦見其指述並非空穴來風。而依告訴人所提
      出如附表一所示之發票顯示，被告確實有短開發票金額之事實無誤。
    (二)關於告訴人發覺被告涉嫌詐領值班款項部分之發覺經過，業經證人即即本案發
      生之福客多公司營業課長林昭伶於本院九十二年五月六日訊問中證稱：九十年
      十二月二十四日公司請外面專業的人員幫忙進行每月例行盤點，盤點結果幸福
      門市現場所存的貨品跟帳面上的貨品金額短少四十多萬盤差過大，所以伊就把
      店員跟店長都約到總公司來瞭解狀況，發現是每天工作日誌的移交清冊店長和
      店員的部分登錄不實【把各該日的銷售發票存根聯和工作日誌記載移交清冊的
      銷貨品項不符合】，發票金額都少於工作日誌移交清冊上所記載的銷貨金額，
      也就是店長賣出去東西的金額沒有實際打在發票上面，以發票存根聯來看，店
      長的部分涉嫌短報，‧‧‧所以就要清查到底是店內什麼人有此舞弊行為，再
      調出簽到簿給被告看，被告表示雖然是他簽到，但是當天不是他上班，所以工
      作日誌不是被告所填寫，因為這樣才又查出來被告有簽到但沒有上班去找別人
      代班的事情，被告都是找工讀生乙○○代班，‧‧‧被告自己有付薪水給工讀
      生‧‧‧‧一般店員專職約月薪壹萬五千元，店長月薪和學歷有關，被告是高
      職薪水約有二萬，再加上店長津貼當時是壹仟元，還有其他津貼，及他未休假
      的部分及加班費，約一個月有二萬五千元，工讀生一律按時計費，一小時七十
      元，一個月支付一次等語。可見被告找人代班亦領值班費部分事在例行行盤短
      時一併發現，被告從未向公司表示換班遭拒之情事，故被告辯稱班表不易更改
      云云，並非事實。又證人即幫被告代班之乙○○於本院審理中供稱：伊記得只
      有二天是被告簽到，因為睡過頭所以請伊代班，伊並未幫被告簽到，也不知道
      他是何時來簽到，被告私下有將代班費算給伊，在投庫表上有伊簽名的就是伊
      本人有確實投庫等語。證人乙○○關於代班之次數與告訴人指述有別，然證人
      乙○○為被告代班迄今已經時隔近二年，其記憶難免有誤，應以告訴人所提出
      之簽到簿與乙○○之頭庫表核對結果即九十年十二月一日、十五日、二十一日
      係被告簽到由乙○○代班為可採。
    (三)被告擔任幸福門市代理店長，月薪為二萬零六百元【含底薪、伙食費、工作津
      貼、全勤獎金】，一日平均薪資為六百八十七元，被告值夜班之時段為八時三
      十分，夜間津貼每小時三十五元，八時三十分之夜間津貼則為二百九十八元，
      故被告值夜班之薪資為九百八十五元；而乙○○為工讀生，時薪為七十元，由
      業佐證上八時三十分之夜班薪資為五百九十五元。九十年十二月一日、十五日
      夜班及九十年十二月二十一日簽到者為被告，然實際上班人均為乙○○，被告
      所詐領支薪資為渠與乙○○間薪津之差額即一七一百七十元【計算式為：
      985*3-595*3=1170】。被告捨向公司更改班表確實簽到不為，而自行私下授受
      ，就圖得其個人當班與乙○○間之差額，自有不法所有意圖，惟因告訴人盤點
      後凍結被告九十年十二月份薪資之發放而為得逞。綜上所述，被告所辯並不足
      採，從而，本件事證明確，被告犯行堪以認定。
二、查被告甲○○為丙○○○○幸福門市之店長，負責掌理店內各項款項之收支保管
    與盤點，其將物上所持有之物侵占入己，核其所為，係犯刑法第三百三十六條第
    二項之業務侵占罪、第三百三十九條第三項、第一項之詐欺取財未遂罪。公訴人
    就被告詐欺未遂犯行認係詐欺既遂，此乃犯罪階段認定有誤，不生變更起訴法條
    之問題。被告先後多次業務侵占、詐欺取財犯行均時間緊接、犯罪構成要件相同
    ，顯係基於概括犯意反覆為之，均為連續犯，應依刑法第五十六條之規定，各論
    以業務侵占、詐欺取財未遂之一罪。被告詐欺因遭告訴人盤查發現而為發放該月
    之值班費用致未遂，應依刑法第二十六條前段規定減輕其刑。被告之刑有加重減
    輕者，應先加後減。被告所犯上開二罪，犯意各別、行為互異、犯罪構成要件不
    同，應予分論併罰。原審酌被告無任何前科、素行良好、犯罪之手段、所得利益
    數千元，且在本院審理中已經積極善後賠償告訴人之損害，告訴代理人李建和於
    本院審理中表示願意給予被告自新機會其犯後態度良好等一切情狀，量處如主文
    所示之刑，並均諭知易科罰金之折算標準。末查，被告前未曾受有期徒刑以上刑
    之宣告，其經此科刑教訓後，應已知所警惕，諒無再犯之虞，本院認所宣告之刑
    ，均已暫不執行為適當，併予宣告緩刑二年，以啟自新。
據上論斷，應依刑事訴訟法第二百九十九條第一項前段，刑法第五十六條、第三百三
十六條第二項、第三百三十九條第一項、第三項、第二十六條前段、第四十一條前段
、第七十四條第一項第一款，罰金罰鍰提高標準條例第一條前段、第二條，判決如主
文。本案經檢察官翁珮嫻到庭執行職務。
中      華      民      國      九十二      年    七    月    二十二    日
                                臺灣桃園地方法院刑事第五庭
                                    法  官    林  孟  宜
右正本證明與原本無異。
如不服本判決，應於送達後十日內，向本院提出上訴狀。
                                    書記官    □  □  □
中      華      民      國      八十□      年    □□    月    □□    日


司法院資訊處製作；財團法人民間司法改革基金會備份。
